【裁判字號】    97,易,1832
【裁判日期】    970711
【裁判案由】    偽造文書
【裁判全文】
臺灣板橋地方法院刑事判決              97年度易字第1832號
公  訴  人  臺灣板橋地方法院檢察署檢察官
被      告  甲○○
上列被告因違反偽造文書案件，經檢察官提起公訴（96年度偵第
18468號），本院判決如下：
    主  文
本件免訴。
    事  實
一、公訴意旨略以：被告甲○○從事為臺商代辦以小三通方式往
    返大陸地區之業務，為從事業務之人。緣於民國九十一年十
    一月間，政府依據「試辦金門馬祖與大陸地區通航實施辦法
    」，開放在經濟部投資審議委員會（下稱投審會）登記有案
    之大陸福建地區臺商負責人與所聘員工、配偶、直系血親等
    ，得申請一年多次入出境許可證明 (下稱金馬入出境證)，
    即於護照加蓋章戳，持憑證經查驗後由金馬地區入出大陸地
    區（下稱金馬小三通）。詎甲○○於九十四年四月至八月間
    ，明知林周煙等人並不具有「試辦金門馬祖與大陸地區通航
    實施辦法」第十條第二款所規定之臺商身分，不得以小三通
    方式往返臺灣與大陸地區，竟基於偽造文書之犯意，先以人
    民幣一萬元之代價，向大陸地區人民「丁勇」購入偽造之中
    華人民共和國外商投資企業批准證書（批准字號分別為：字
    /2005/0471號、字/2005/0512號、字/2005/0513號、字/200
    5/0514號）、巢湖市工商行政管理局核准之企業法人營業執
    照（註冊字號分別為：企獨皖巢總字第000150號、企獨皖巢
    總字第000191號、企獨皖巢總字第000192號、企獨皖巢總字
    第000193號）及股東名冊，並持向投審會提出申請核備林周
    煙等人係分別投資大陸地區安徽省廬江縣含煙大酒店案、巢
    湖市遠洋廣告裝潢有限責任公司、巢湖市天陽工貿有限公司
    、巢湖市天成物資有限公司之臺商，使投審會負責審查之不
    知情公務員，將林周煙等人分別登載於職務上所掌九十四年
    三月三十一日、九十四年七月二十二日、九十四年八月一日
    、九十四年八月九日之大陸地區從事投資（二十萬美元以下
    ）申報證明書上，使不知情之林周煙等人得以小三通方式往
    返大陸地區，並向林周煙等人收取新臺幣五千元至一萬五元
    不等之手續費，足以生損害於投審會對於投資文件審查之正
    確性，因認被告所為，係涉犯刑法第二百十六條、第二百十
    二條之行使偽造特種文書、第二百十四條之使公務員登載不
    實等罪嫌。
二、按案件曾經判決確定者，應諭知免訴之判決，刑事訴訟法第
    三百零二條第一款定有明文。又案件曾經判決確定者，應為
    免訴之判決，又諭知免訴之判決得不經言詞辯論為之，刑事
    訴訟法第三百零七條亦有明定。又訴訟法上所謂一事不再理
    之原則，關於實質上一罪或裁判上一罪，均有其適用，最高
    法院六十年台非字第七七號著有判例可資參照。
三、經查，被告前曾因與大陸地區人士方萍，明知葉順垣等人並
    無在大陸地區投資設立巢湖市旭昇資訊有限公司（下稱旭昇
    公司）及巢湖市龍宇不鏽鋼有限公司（下稱龍宇公司），竟
    共同基於行使偽造私文書及使公務員登載不實之概括犯意聯
    絡，自民國九十三年十二月至九十四年十月間，先由任麗美
    所經營之台商諮詢服務處向許西慶、葉華始、曾銀，及甲○
    ○經由不詳旅行社向張塏、李雅琦等人宣稱可辦理金馬小三
    通許可證，以每人新臺幣六千元至一萬元不等之價格，向上
    開共六十一人收取本國護照正本、身分證正反面影本及照片
    ，任麗美於收取上開三人之證件後，將之寄送予甲○○，並
    從中抽取每份五百元或六百元之對價。再由甲○○向大陸地
    區人士丁勇取得虛偽之上開二家公司營業執照，復填具各含
    有上開二十二人、九人之旭昇公司、龍宇公司之不實投資人
    名冊、上開二家公司不實之在大陸地區從事投資（二十萬美
    元以下）申報表、二十萬美元以下實行投資核備申請函、上
    開三十一人之委任書，及龍宇公司之匯出匯款申請書、匯款
    事項委任書，並偽刻上開三十一人之印章，各別於前開二家
    公司之投資人名冊、申請函及龍宇公司匯款事項委任書上用
    印並署名，再委託楊寶英（另案偵辦）持前開二家公司之上
    揭不實資料文件向經濟部投資審議委員會（下稱投審會）申
    請備查，致投審會職掌審核在大陸地區從事投資公司之公務
    員將上開二家不實之公司發文備查後，甲○○旋填具以旭昇
    公司之股東、員工及員工家屬名義、龍宇公司之股東名義之
    經金門馬祖進入大陸地區入出境證申請書、委任書、經經濟
    部許可在大陸地區投資事業之員工聘僱證書等文件，委託楊
    寶英及不知情之余秋瑩併上開二家公司之投審會備查函文，
    持之向內政部警政署入出境管理局（現改名為內政部入出國
    及移民署，下稱境管局）申辦上開共六十一人之金馬小三通
    許可，致境管局職掌金馬小三通許可之公務人員核准上開共
    六十一人之金馬小三通入出許可，足生損害於投審會對於在
    大陸地區投資設立公司備查之正確性，及境管局核准國人小
    三通入出許可管理之正確性。而犯刑法第二百十六條、第二
    百十二條之行使偽造特種文書、第二百十四條之使公務員登
    載不實、第二百十六條、第二百十條之行使偽造私文書等罪
    ，經臺灣臺北地方法院於九十七年四月二十八日以九十七年
    度易字第二三九號判分別判處有期徒刑一年，減為有期徒刑
    六月確定，有臺灣高等法院被告前案紀錄表、前揭判決宣示
    判決筆錄影本及檢索列印畫面在卷可稽，被告本案經起訴犯
    罪時間既為九十四年四月至八月間，犯罪手段、罪名均屬相
    同，為前揭確定判決效力所及。依照首開說明，爰不經言詞
    辯論，逕為諭知免訴之判決。
四、據上論斷，應依刑事訴訟法第302條第1款、第307條，判決
    如主文。
中    華    民    國    97    年    7     月    11    日
                  刑事第三庭  法  官  王偉光
以上正本證明與原本無異
如不服本判決應於送達後十日內檢附理由向本院提出上訴狀
                              書記官  陳宥伶
中    華    民    國    97    年    7     月    11    日


司法院資訊處製作；財團法人民間司法改革基金會備份。
